【裁判字號】    98,消債抗,230
【裁判日期】    981030
【裁判案由】    更生事件
【裁判全文】
臺灣臺北地方法院民事裁定           98年度消債抗字第230號
抗  告  人  甲○○
上列抗告人因消費者債務清理事件聲請更生，對於中華民國98年
6月30日本院民事庭97年度消債更更一字第3號裁定提起抗告，本
院裁定如下：
    主  文
原裁定廢棄。
    理  由
一、按債務人不能清償債務或有不能清償之虞者，得依本條例所
    定更生或清算程序，清理其債務；更生及清算事件專屬債務
    人住所地之地方法院管轄。不能依前項規定定管轄法院者，
    由債務人主要財產所在地之地方法院管轄，消費者債務清理
    條例第3條、第5條分別定有明文。再依一定事實，足認以久
    住之意思，住於一定之地域者，即為設定其住所於該地，民
    法第20條第1 項亦定有明文。是我國民法關於住所之設定，
    兼採主觀主義及客觀主義之精神，必須主觀上有久住一定區
    域之意思，客觀上有住於一定區域之事實，該一定之區域始
    為住所。
二、抗告意旨略以：其係因信用卡遭前夫盜刷，又要負擔家庭重
    擔，才會積欠債務，且積欠之債務銀行要求的都是年息將近
    20% 的高利貸，至其無法負擔，抗告人負債總額已超過總資
    產甚多，且每月都不足償還銀行要求之金額，但有繼續性收
    入，且有心償債。抗告人自與前夫離婚後，皆是獨立扶養孩
    子長大，現抗告人家人得知原審法院以嫌其償還太少為由而
    將更生聲請駁回，也表示願意幫忙扶養，則抗告人每月約可
    變成結餘新臺幣（下同）5,000 元用來償還，亦願意延長償
    還款期間至8年，以多還點錢，請准許更生云云。
三、經查本件抗告人於民國97年6 月24日聲請更生時，固主張其
    戶籍地址位於臺北市○○區○○街25巷5 號，並提出戶籍謄
    本為證。惟抗告人已於97年5 月27日將戶籍遷出上開地址，
    並遷入臺北縣板橋市○○街46之3 號，此有戶籍謄本附卷可
    稽（見原審卷第23）。而依抗告人提出之房屋租賃契約書所
    載（見原審卷第45至49頁），其早於96年10月15日即已租賃
    居住於臺北縣板橋市○○街46之3 號。且抗告人並自陳因與
    前夫離婚，故將戶籍遷至現租賃地居住，該址確係現居地等
    語。再依抗告人所提出之綜合所得稅各類所得資料清單、財
    產歸屬資料清單、戶籍謄本、財團法人金融聯合徵信中心債
    權人清冊、水費收據、電費收據、電信費用繳費證明單、加
    油站發票所載，其地址皆位於「臺北縣板橋市」，據此可見
    抗告人之生活重心皆位於上開住所，足認其主觀上有久住於
    上開住所之意思，客觀上亦有居住於上開住所之事實。至於
    抗告人聲請更生時記載之通訊地址臺北市○○○路142 號，
    則僅為抗告人之工作處所，而非其住所地，此有卷內之綜合
    所得稅各類所得資料清單可證，自不得認有久住之意思，應
    非住所。從而，抗告人提出更生聲請時，即已設定其住所地
    於臺北縣板橋市○○街46之3號，依消費者債務清理條例第5
    條第1 項規定，本件更生聲請之管轄法院，應專屬於抗告人
    住所地之臺灣板橋地方法院管轄。
四、綜上所述，本件更生聲請依法應由臺灣板橋地方法院專屬管
    轄，原審未查即予裁定，尚有未洽。抗告意旨雖未指摘此部
    分，惟原裁定既有前述違誤，為維持審級利益，自有將原裁
    定廢棄發回原審法院重為審理之必要，爰裁定如主文所示。
中    華    民    國    98    年    10    月    30    日
                  民事第四庭    審判長法  官  周祖民
                                      法  官  林怡伸
                                      法  官  余明賢
以上正本係照原本作成
本裁定不得抗告
中    華    民    國    98    年    11    月     4    日
                                      書記官  楊勝欽


司法院資訊處製作；財團法人民間司法改革基金會備份。
